臺灣高等法院花蓮分院刑事裁定          100年度抗字第114號
抗  告  人
即  被  告  林錦潢
上列抗告人因違反毒品危害防制條例案件，不服臺灣花蓮地方法
院中華民國100年12月19日100年度訴字第258號裁定，提起抗告
，本院裁定如下：
    主  文
抗告駁回。
    理  由
一、抗告意旨略以：
  (一)、證人簡義中、簡良宏、黃文彬等人固然指述被告販賣第二
      級毒品予渠等施用，然渠等之片面供述仍須有其他補強證
      據佐證方足認為真實，觀諸本件抗告人即被告（下稱被告
      ）與簡義中、簡良宏、黃文彬等3人間之通話內容，尚無
      直接與毒品買賣交易有關之對話，已難謂得作為渠等指述
      被告販賣毒品之補強證據。
  (二)、被告於本件原審準備程序時已明確供述伊與簡義中、簡良
      宏等兄弟2人係共同合資向毒品上手購買甲基安非他命施
      用，此可由被告與渠等2人間之通話內容多顯示被告與簡
      義中或簡良宏商議合湊金錢購買毒品，甚且為此討價還價
      乙節可證：
    １、99年11月7日22時43分53秒：
        簡義中：我要買酒喝不行嗎？
        被  告：你要投資多少？
        簡義中：1千。
        被  告：好。
    ２、99年11月6日13時11分16秒：
        被  告：我待會要出門了喔。
        簡良宏：要出門順便繞過來這裡。
        被  告：你一個人。
        簡良宏：我跟阿賓。
        被  告：要借我錢喔。
        簡良宏：對啦，500元可以嗎。700啦。
        被  告：你也借個1千的。
  (三)、準上，被告並未販賣甲基安非命他予黃文彬、簡義中、簡
      良宏等人，僅與渠等共同出資購買，或為渠等向毒品上手
      施月蛾購買，核其所犯應僅為幫助施用或無償轉讓第二級
      毒品之犯行，核非最輕本刑為5年有期徒刑之重罪，當不
      符刑事訴訟法第101條第1項第3款規定之羈押要件，原裁
      定未予詳查，遽為羈押被告之處分，顯有違誤，應予撤銷
      原裁定云云。
二、按司法院大法官會議釋字第665號解釋理由書中明載：「刑
    事訴訟法第101條第1項第3款規定之羈押，係因被告所犯為
    死刑、無期徒刑或最輕本刑為5年以上有期徒刑之罪者，其
    可預期判決之刑度既重，該被告為規避刑罰之執行而妨礙追
    訴、審判程序進行之可能性增加，國家刑罰權有難以實現之
    危險，該規定旨在確保訴訟程序順利進行，使國家刑罰權得
    以實現，以維持重大之社會秩序及增進重大之公共利益，其
    目的洵屬正當。又基於憲法保障人民身體自由之意旨，被告
    犯上開條款之罪嫌疑重大者，仍應有相當理由認為其有逃亡
    、湮滅、偽造、變造證據或勾串共犯或證人等之虞，法院斟
    酌命該被告具保、責付或限制住居等侵害較小之手段，均不
    足以確保追訴、審判或執行程序之順利進行，始符合該條款
    規定，非予羈押，顯難進行追訴、審判或執行之要件，此際
    羈押乃為維持刑事司法權有效行使之最後必要手段，於此範
    圍內，尚未逾越憲法第23條規定之比例原則，符合本院釋字
    第392號、第653號、第654號解釋意旨，與憲法第8條保障人
    民身體自由及第16條保障人民訴訟權之意旨，尚無違背。」
    揆諸上揭說明，可知被告有刑事訴訟法第101條第1項第3款
    之重罪羈押原因外，尚要求附加考量被告是否有相當理由認
    為其有逃亡、湮滅、偽造、變造證據或勾串共犯或證人等之
    虞。而依法條之體系解釋，該等附加考量與單純考量同條第
    1項第1款、第2款之羈押原因仍有程度之不同應予區別，其
    條件當較寬鬆。良以重罪常伴有逃亡、滅證之高度可能，係
    趨吉避凶、脫免刑責、不甘受罰之基本人性，倘一般正常之
    人，依其合理判斷，可認為該犯重罪嫌疑重大之人具有逃亡
    或滅證之相當或然率存在，即已該當「相當理由」之認定標
    準，不以達到充分可信或確定程度為必要。以量化為喻，若
    依客觀、正常之社會通念，認為其人已有超過50％之逃亡、
    滅證可能性者，當可認具有相當理由認為其有逃亡、滅證之
    虞。此與前2款至少須有80％以上，始足認有該情之虞者，
    自有程度之差別。亦即伴同重罪羈押考量之逃亡、串證之虞
    其理由強度可能未必足夠成為單獨之羈押原因，然得以與重
    罪羈押之羈押原因互佐。再其認定，固不得憑空臆測，但不
    以絕對客觀之具體事實為限，若有某些跡象或情況作為基礎
    ，即無不可（最高法院98年度台抗字第668、791號裁定要旨
    參照）。
三、經查：
  (一)、原裁定以被告有刑事訴訟法第101條第1項第3款之理由，
      且犯罪嫌疑重大，非予羈押，顯難進行追訴、審判或執行
      ，因而予以羈押。經核被告所涉犯之罪名為毒品危害防制
      條例第4條第2項之販賣第二級毒品罪，屬法定最輕本刑5
      年以上有期徒刑之重罪；又依證人簡義中等人於警詢及偵
      查中之證詞，暨通訊監察書、通訊監察譯文等證據，實已
      足認被告有高度犯罪嫌疑，而被告經原審法院訊問後均矢
      口否認犯行，本院審酌被告既屬犯嫌重大，且所涉為最輕
      本刑5年以上有期徒刑之罪，則被告可預期判決之刑度既
      重，有相當理由足認被告有逃亡之虞，符合前揭刑事訴訟
      法第101條第1項第3款之情形，非予羈押顯難進行審判或
      日後之執行。
  (二)、抗告意旨雖稱：被告與簡義中、簡良宏、黃文彬等3人間
      之通話內容，尚無直接與毒品買賣交易有關之對話，已難
      謂得作為渠等指述被告販賣毒品之補強證據，且被告與證
      人簡義中、簡良宏之通話內容多顯示被告與簡義中或簡良
      宏商議合湊金錢購買毒品，甚且為此討價還價，核其所犯
      應僅為幫助施用或無償轉讓第二級毒品之犯行，核非最輕
      本刑為5年有期徒刑之重罪云云。惟原審綜合檢察官移送
      之全部卷證，衡酌本案案件進度及相關卷證資料後，認被
      告罪嫌重大，非予羈押，顯難進行審判或日後之執行，且
      有羈押之必要，乃依上開規定，裁定自民國100年12月19
      日起羈押被告，核屬適法允當，已如前述。被告所執前詞
      ，仍難脫任憑己意採證、認事，尚難採信，其指摘原審羈
      押裁定不當，為無理由，應予駁回。
據上論斷，應依刑事訴訟法第412條，裁定如主文。
中    華    民    國   100    年    12    月    30    日
                    刑事庭審判長法  官  謝志揚
                                法  官  陳秋錦
                                法  官  李水源
以上正本證明與原本無異。
本件不得再抗告。
中    華    民    國   100    年    12    月    30    日
                                書記官  陳有信